臺灣臺北地方法院刑事判決　　　　　　　　　　　　　九十三年度訴字第五七０號
　　公　訴　人　臺灣臺北地方法院檢察署檢察官
　　被　　　告　甲○○
　　　　　　　　戊○○
　　共同指定辯護人　本院公設辯護人　丁○○
右列被告因強盜等案件，經檢察官提起公訴（九十三年度偵字第五八一六號），本院
判決如左：
    主  文
甲○○、戊○○意圖為自己不法之所有，結夥三人以上，攜帶兇器，於夜間侵入住宅
，以強暴至使不能抗拒，而取他人之物，累犯，各處有期徒刑捌年。扣案之小武士刀
貳把、手提袋壹個、未扣案之玩具手槍壹支均沒收。
    事  實
一、甲○○前因竊盜案件，經本院於民國八十七年十月二十一日以八十七年度易字第
    二二二三號判處有期徒刑一年六月，並於刑之執行前令入勞動場所強制工作三年
    ，有期徒刑部分於九十一年六月二十八日入監服刑，甫於九十二年八月一日縮短
    刑期執行完畢出監；戊○○曾因違反毒品危害防制條例案件，經臺灣雲林地方法
    院於九十年十二月三日以九十年度港簡字第一七二號判處有期徒刑六月，如易科
    罰金，以三百元折算一日，於九十一年十月一日易科罰金執行完畢，均不知悔改
    ，與范勝利、孫福昌、施崑松（上開三人由檢察官另行偵查）共同意圖為自己不
    法之所有，基於強盜犯意，由范勝利於九十三年三月十六日下午召集其餘四人共
    謀至臺北市○○區○○路一二０號住宅強盜事宜，約定由甲○○、戊○○、孫福
    昌進入該址住宅內施行強盜，施崑松在外把風，范勝利則在該址附近接應。謀議
    既定，於同日二十一時三十分許，施崑松、孫福昌、戊○○、甲○○到達上址旁
    集合後，甲○○持其所有之玩具手槍一支（並未扣案，無證據證明係屬違禁物或
    兇器），戊○○、孫福昌則各持一把甲○○所有，裝於手提袋內帶至集合地點，
    且客觀上足供兇器使用之小武士刀，進入上址住宅，適住於同路一二二號之丙○○○在場，孫福昌乃將小武士刀架在丙○○○肩膀，至使丙○○○不能抗拒，戊○○隨即搜刮置於該址桌上之現金新臺幣（下同）一萬二千八百元，放入原本裝
    小武士刀之手提袋內而得手。施崑松本在現場附近把風，惟見情勢不利，乃先行
    離去。適丙○○○之夫乙○○在附近與鄰居聊天，聽到屋內有桌椅倒塌等聲音，
    發覺有異，乃持棍棒在屋外守候，俟甲○○等三人走出屋外之際，從後方毆打戊○○、甲○○，並偕同何嘉豪、陳明川及趕到現場之警員將被告甲○○、戊○○
    當場逮捕，並扣得小武士刀二把、內有搶得現金一萬二千八百元之手提袋一個，
    孫福昌則趁隙逃逸。
三、案經丙○○○訴由臺北市政府警察局萬華分局報告臺灣臺北地方法院檢察署檢察
    官偵查起訴。
    理  由
一、訊據被告甲○○、戊○○坦承有前往臺北市○○路一二０號行劫之事實，僅辯稱
    ：行搶過程中並未將小武士刀拿出來，是被害人自己害怕，願花錢消災而任令被
    告取走財物，並無強盜犯意云云。經查：
  (一)右開犯罪事實，業據被害人丙○○○警訊中指稱：九十三年三月十六日二十一時
    三十分許，有三名男子持刀、槍闖入萬大路一二０號一樓搶走‧‧一萬二千八百
    元，後我先生及路人追至萬大路九十巷與警方人員合力圍捕查獲其中二名歹徒。
    歹徒二人持小武士刀，一人持鐵灰色槍。因當時我先生乙○○與萬大路一二○號
    一樓屋主羅彭傳在外聊天、溜狗，我遂在鄰居家坐，門未關，該三名歹徒二人戴
    安全帽手拿小武士刀。另一人較胖拿槍，直接由大門進入，其中一名帶刀歹徒，
    拿刀架在我左邊肩膀‧‧因我有狹心症忽覺不能呼吸，在門口較胖拿槍歹徒喝令
    我蹲下，他們就把桌上的錢拿丟入手提袋內並踢桌椅，轉身走到門口時並把刀放
    入手提袋內，出門口適逢我先生返回，我先生遂追出並喊搶劫，鄰居及路人加入
    追歹徒。‧‧共被搶一萬二千八百元‧‧警方逮捕之戊○○、甲○○是其中二人
    無誤‧‧他們進屋之後我就不敢正眼看他們，在門口較胖拿槍歹徒喝令我蹲下時
    ，我有看他故我可確定是甲○○，用刀架肩膀是另外一人，戊○○是拿錢放入手
    提袋之人（九十三年度偵字第五八一六號偵卷第二八至三十頁）、偵查中證稱：
    本件強盜案發生在臺北市○○路一二○號，有三人強盜。「（提示甲○○、戊○○二人照片，該二人如何犯案？）是此二人，他們一起進來，蔡男（戊○○）走
    在我旁邊，二個人拿刀，其中一個是蔡男，另一個沒被抓到（孫福昌），沒被抓
    到的那個人把刀放在我的肩膀上。蔡男站在我的左邊沒有動，只是拿著刀子。尹
    要什麼我統統給你，不要傷害到我，‧‧因為我有狹心症及躁鬱症，胸口很痛，
    尹男見狀便叫我蹲下來，他們三人也沒有拿到什麼東西，只有一、二萬元現金就
    出去了」等語（同偵卷第一二九至第一三０頁）。於本院證稱：九十三年三月十
    六日晚上被搶，是在庭的二位被告（甲○○、戊○○），被告行搶時，狹心症發
    作、「（他們是自己去搜刮錢財的嗎？）我抽屜剛好有一萬元，我說我現在快要
    昏倒了，我錢給你你趕快走」、「（庭上二位被告當時有沒有拿兇器？）胖的有
    拿黑黑的好像是假槍，‧‧另一個我沒看清楚」、「（你當時是否很恐懼、害怕
    ？）是」等語明確（本院審判筆錄第四至七頁）。被告甲○○、戊○○於警訊、
    偵查中，對於事前謀議而與孫福昌分持玩具手槍及攜帶小武士刀二把進入臺北市
    ○○路一二０號行劫之事實，亦坦認屬實（甲○○部分見同偵卷第十二至十五頁
    、第六二至六六頁、第八二頁、第一一七、一一八頁、第一三八至一四０頁、第
    一七七至一八０頁、第二０七至二０九頁、本院九十三年度聲羈字第九八號卷附
    九十三年九月十八日訊問筆錄；戊○○部分見同偵卷第二二、二三頁、第一一七
    、一一八頁、第一四一至一四三頁、第一七七頁），並於本院行準備程序及審理
    時，坦承檢察官起訴之犯罪事實大致正確等語（本院九十三年五月五日訊問筆錄
    、同月十九日準備程序筆錄、本院審判筆錄），犯行已甚明確。
  (二)次參以共犯施崑松於警訊中陳稱：「（你有無於九十三年三月十六日二十一時三
    十分夥同他人前往‧‧強盜丙○○○金錢？）我有看甲○○、戊○○，還綽號『
    臭弟』（即孫福昌）、范勝利等四人一同前往強盜金錢。但我沒進去」、「（你
    們如何選定丙○○○為你們強盜的對象？）「我之前是聽過范勝利找我去要向六
    合彩組頭要錢。」、「（‧‧是由誰提議結夥強盜財物？）我知道的是綽號朱力
    （或朱利）的范勝利所主導的」、「（甲○○供稱於九十三年三月十六日案發當
    天的二十時‧‧策劃，因為當日係六合彩開獎日，甲○○夥同‧‧等五人，由甲○○及戊○○及臭弟三人進入現場，由甲○○持一把玩具手槍喝令控制現場，戊○○和臭弟分持武士刀，你則在門口把風，朱力於案發現場馬路邊負責開車接應
    ，是否屬實？）我知道計畫是如此的沒錯，因為先前范勝利就有跟我研究過。我
    有到現場，但是甲○○及戊○○和孫福昌三人進入現場屋子後，我便自行離開現
    場了」等語（同偵卷第一九一、一九二頁），偵查中證稱：‧‧我是騎摩托車載
    臭弟到現場，我覺得事情不對我就走了。‧‧我有聽到范勝利、甲○○在講計畫
    去向組頭敲竹槓。我是在案發當天晚上聽到，他們計畫好叫我在外面把風，由另
    外三人進去行搶，范勝利也說他要在外面開車接應。在當晚八點時，我們五人都
    在一起。我是住在那裡我才知道的，出發時我們四人先出發，范勝利說他後到會
    接應，但他後面沒有來，應該是沒有來。‧‧我想對方是一個大組頭，我們只有
    二把刀、一把玩具槍，我覺得不會成功，載臭弟到現場後，我就坐計程車走了，
    ‧‧我是住在我那，是他們自己在討論，還沒有說到如何朋分。後來他們說人不
    夠，問大家說不敢去的舉手，我沒舉手，所以就一起去了‧‧是他們在我租屋處
    討論時，范勝利跟我說「你去把風」‧‧等語（同偵卷第二０六至二０九頁）而
    被告所使用之第0000000000號行動電話門號，曾於案發當日凌晨四時
    二分許、同日二十一時四十分許，收受甲○○持用之第0000000000號
    行動電話門號所傳送之簡訊，內容分別為「明天把刀帶來‧‧」、「徹退」等語
    ，此有照片二幀（同偵卷第五四、五八頁），及第0000000000號行動
    電話門號之通聯記錄（同偵卷第九九頁、第一０四頁）附卷可稽，被告甲○○亦
    不否認接收上開簡訊（同偵卷第十五頁、第八三頁、第一三九頁）。查當日凌晨
    四時二分該通簡訊內容雖稱「『明天』把刀帶來」，然因當時尚未天亮，衡之一
    般社會通念，「明天」一詞應兼指當日白天而言。范勝利於事發當日四時許要求
    被告甲○○「帶刀來」，並於強盜行為開始後，以簡訊要求甲○○「徹退」（即
    撤退），綜上，本件係由范勝利召集被告二人及孫福昌、施崑松共同謀議，並分
    工實施犯行，亦可認定。
  (三)並參以證人即丙○○○之夫乙○○警訊中證稱：九十三年三月十六日二十一時三
    十分許，有三名男子持刀、槍闖入萬大路一二０號一樓搶走我太太（丙○○○）
    一萬二千八百元，後我與路人追至萬大路九十巷與警方人員合力圍捕查獲其中二
    名歹徒。我原與太太下樓到騎樓溜狗，羅彭傳看見，出屋與我聊天，我太太遂進
    入他屋內休息，不久聽見萬大路一二０號一樓有桌椅倒地聲音，我就走近看，見
    有三名歹徒一人拿槍、二人拿刀，我不敢出聲在騎樓找到一支棍子，等歹徒出屋
    時打到其中第一個手拿手提包歹徒，三名歹徒逃竄我沿路追並喊搶劫，鄰居及路
    人加入追歹徒。‧‧派出所人員與我及民眾合力圍捕查獲二名被追趕搶匪（戊○○、甲○○）是搶我太太的其中二人無誤。‧‧歹徒出屋時沒看見手上有拿武器
    ，第一名出屋的戊○○已被我打到時，甲○○有再拿出槍要打我，我用棍子打甲○○手，故他們開始逃竄等語（同偵卷第三三、三四頁）；而被告戊○○逃跑時
    ，在臺北市○○路九十巷口丟棄扣案之手提袋後，至萬大路九十巷與莒光路二九
    九巷口遭警逮捕等情，復經參與追捕之何嘉豪、陳明川於警訊中證述在卷（同偵
    卷第三六、三七頁）。
  (四)被告雖辯稱：行搶過程並未將小武士刀取出，僅亮刀給被害人看，是被害人主觀
    上基於「花錢消災」之心理，任由被告取走財物，並無強盜犯意，亦不構成強盜
    行為云云。然查：被告甲○○於警訊中供稱：‧‧臭弟叫我帶一把玩具手槍，另
    一名不認識男子（被告戊○○）拿著一只手提袋進入屋內，到屋內時他們才從袋
    內拿出二把小武士刀並各持一把行搶的。‧‧臭弟與戊○○二人先行進入屋內，
    ，戊○○站在老闆娘（丙○○○）左後方，將手提袋內二把小武士刀拿出來‧‧
    ，我是拿著玩具手槍站在門口喝令老闆娘不許動等語（同偵卷第十四頁）、當天
    與我一同前往的還有孫福昌、范勝利（綽號朱利）、另一位綽號大炳（施崑松）
    ，及戊○○。是因為范勝利曾經向被害人簽賭過所以才選定‧‧強盜對象。本來
    是范勝利跟我提供這個訊息，然後由我與范勝利共同決定強盜被害人，‧‧我在
    九十三年三月十六日二十時‧‧策劃，因為當天是開獎日（六合彩），我、戊○○及孫福昌一起進入現場，由我控制現場，戊○○及孫福昌分別各持一把小武士
    刀我則持一把玩具槍，施崑松在行搶對象門口把風守候，范勝利則於行搶對象門
    口馬路邊負責開車接應‧‧等語（同偵卷第一三九頁）；戊○○於警訊中供稱：
    「（進入屋內後你做何事？）臭弟叫我打開手提袋，他伸手拿二把武士刀，他自
    己拿一把並交另一把與我要我拿著」、「我站在丙○○○右後方，臭弟站在左方
    並拿刀架在丙○○○的肩膀上，甲○○站在門口」、「（在現場臭弟將搶來的錢
    作何處理？）要出門口時他將刀及錢都放在手提袋內，並將手提袋交予我」等語
    （同偵卷第二三頁），於本院訊問時陳稱：「（查獲的一萬二千八百元是從被害
    人那裡拿來的？）‧‧臭弟叫我打開手提袋從裡面拿刀出來‧‧」等語（本院九
    十三年度聲羈字第九八號卷附九十三年三月十八日訊問筆錄），核與被害人丙○○○警訊中指稱：「‧‧該三名歹徒二人戴安全帽拿小武士刀，‧‧，其中一名
    帶刀歹徒拿刀架在我左邊肩膀」等語（同偵卷第二九頁），偵查中證稱：「（甲○○、戊○○）他們一起進來，蔡男（戊○○）走在我旁邊，其中一人是蔡男，
    另一個沒被抓到（孫福昌），沒被抓到的那個人把刀放在我的肩膀上，蔡男站在
    我的左邊沒有動，只是拿著刀子，尹男（甲○○）拿著手槍，遠遠的指著我」等
    語（同偵卷第一三０頁），於本院證稱：「（有沒有人拿刀出來？）有，‧‧」
    等語，互核大致相符，足見被告戊○○與共犯孫福昌確係分持小武士刀，並由孫
    福昌持小武士刀架在被害人肩膀，甲○○持玩具手槍在旁看守。被告辯稱並未拿
    出小武士刀云云，無非卸責之詞，不足採信。且以小武士刀架在被害人肩膀，自
    足以壓抑被害人自由意志，屬強盜行為甚明，況被害人丙○○○亦於本院證稱：
    「（他們是自己去搜刮錢財的嗎？）我抽屜剛好有一萬元，我說我現在快要昏倒
    了，我錢給你你趕快走」、「（被告行搶的時候，你是否狹心症發作？）是」、
    「（你當時是否很恐懼、害怕？）是」等語明確（本院審判筆錄第四頁、第六、
    七頁），足認被告之強暴行為已使被害人不能抗拒，縱令被害人主觀上兼有「花
    錢消災」之想法，亦無解於被告強盜犯行，所辯自非可採。
  (五)此外，復有照片五幀（同偵卷第五一至五三頁）、贓物認領保管收據（同偵卷第
    三八頁）在卷可稽，並有小武士刀二把、手提袋一個扣案可證（同偵卷第八五頁
    、第二一六頁之九十三年度藍保管字第五０二號、九十三年度綠保管字第八三０
    號贓證物品清單），事證明確，犯行可以認定。
  (六)扣案之小武士刀經臺北市政府警察局萬華分局鑑定結果，編號Ａ刀刃長三一‧七
    公分，未開鋒，刀柄長十四公分，編號Ｂ刀刃長二九‧七公分，單面開鋒，刀柄
    長十七公分，不符合管制刀械圖例及說明要件，認定均非屬列管刀械，有該局九
    十三年四月十二日北市警保字第０九三三四九二二六００號函可稽（同偵卷第二
    一二、二一三頁），附此敘明。又被告甲○○所持玩具手槍一把並未扣案，亦無
    證據證明該玩具手槍係有殺傷力屬違禁物，或其質地、形狀足以威脅人之生命、
    身體而屬兇器，亦附此指明。
二、扣案小武士刀二把，均質硬而尖銳，尤以其中經單面開鋒者甚為鋒利，客觀上足
    以對人之身體、生命構成威脅，自屬兇器；且被告犯罪時間係於夜間之二十一時
    三十分許。核被告所為，係犯刑法第三百三十條第一項、第三百二十一條第一項
    第一、三、四款之結夥三人以上，攜帶兇器，於夜間侵入住宅強盜罪。檢察官漏
    未論及被告有於夜間侵入住宅之加重事由，容有疏漏。被告二人與范勝利、孫福
    昌、施崑松間，事前同謀，行為時分擔犯行，顯有犯意聯絡、行為分擔，應以共
    同正犯論。被告甲○○前因竊盜案件，經本院以八十七年度易字第二二二三號判
    處有期徒刑一年六月，並於刑之執行前令入勞動場所強制工作三年，有期徒刑部
    分於九十一年六月二十八日入監服刑，甫於九十二年八月一日縮短刑期執行完畢
    出監；被告戊○○曾因違反毒品危害防制條例案件，經臺灣雲林地方法院以九十
    年度港簡字第一七二號判處有期徒刑六月，如易科罰金，以三百元折算一日，於
    九十一年十月一日易科罰金執行完畢，此有臺灣高等法院被告全國前案紀錄表可
    稽，均於五年內再犯本件最重本刑有期徒刑以上之罪，為累犯，均應依刑法第四
    十七條之規定加重其刑。爰審酌被告犯罪後坦承犯行，並當庭向被害人道歉，態
    度尚稱良好，然被告不思以合法途徑取得財物，且犯罪之方法、手段涉及刑法第
    三百二十一條第一項所列加重條件多達三款，危害社會治安甚鉅，情節非輕，及
    被告犯罪之動機、目的等一切情狀，量處被告各如主文所示之刑。扣案之小武士
    刀二把、手提袋一個、未扣案之玩具手槍一支，為供犯罪所用之物，並參以被告
    甲○○警訊中供稱：「臭弟他叫我帶一把玩具手槍」等語（同偵卷第十三頁），
    及被告戊○○偵查中供稱：「手槍是玩具手槍是尹（燕忠）的」、「（開山刀何
    來？）問尹男（甲○○）」等語（同偵卷第六四頁），共犯施崑松偵查中稱：「
    （誰提供二把刀及一把玩具槍？）是甲○○的吧‧‧」等語（同偵卷第二０六頁
    ），及參之被告甲○○所使用第0000000000號行動電話門號，曾於案
    發當日凌晨四時二分許收受范勝利持用之第0000000000號行動電話門
    號所傳送內容為「明天把刀帶來‧‧」之簡訊如前述，堪認扣案之小武士刀、用
    以裝小武士刀帶至犯罪現場之扣案手提袋及未扣案之玩具手槍，均為被告甲○○
    所有。又該玩具手槍雖未扣案，然無證據證明業已滅失，均應依刑法第三十八條
    第一項第二款宣告沒收。
據上論斷，應依刑事訴訟法第二百九十九條第一項前段，刑法第三百三十條第一項、
第三百二十一條第一項第一、三、四款、第四十七條、第三十八條第一項第二款，判
決如主文。
本案經檢察官陳麗芬到庭執行職務
中　　　華　　　民　　　國　　九十三　　年　　　八  　　月　　  十一　　日
                                    臺灣臺北地方法院刑事第五庭
                                        審判長法  官  黃程暉
                                              法  官  楊晉佳
                                              法  官  高偉文
右正本證明與原本無異。
如不服本判決，應於判決送達後十日內向本院提出上訴狀（應抄附繕本）。告訴人或
被害人如對於本判決不服者，應具備理由請求檢察官上訴，其上訴期間之計算係以檢
察官收受判決正本之日期為準。
                                              書記官  張華瓊
中　　　華　　　民　　　國　　九十三　　年　　　八　　　月　　  十一　　日
附錄本案論罪科刑法條全文
中華民國刑法第三百三十條
犯強盜罪而有第三百二十一條第一項各款情形之一者，處七年以上有期徒刑。
前項之未遂犯罰之。
中華民國刑法第三百二十一條
犯竊盜罪而有左列情形之一者，處六月以上、五年以下有期徒刑：
一  於夜間侵入住宅或有人居住之建築物、船艦或隱匿其內而犯之者。
二  毀越門扇、牆垣或其他安全設備而犯之者。
三  攜帶兇器而犯之者。
四  結夥三人以上而犯之者。
五  乘火災、水災或其他災害之際而犯之者。
六  在車站或埠頭而犯之者。
前項之未遂犯罰之。
